臺灣板橋地方法院民事判決　　　　　　　99年度訴字第1214號
原　　　告　　康明珠
訴訟代理人　　康禎娟
被　　　告　　張生義
訴訟代理人　　陳美桂
　　　　　　　張生文
　　　　　　　郭學廉律師
上列當事人間請求侵權行為損害賠償事件，經本院刑事庭裁定移
送前來（98年度交附民字第254號），本院於民國100年4月14日
言詞辯論終結，判決如下：
    主  文
被告應給付原告新臺幣貳佰伍拾參萬零伍佰壹拾捌元，及自民國
九十八年九月十五日起至清償日止，按週年利率百分之五計算之
利息。
原告其餘之訴駁回。
訴訟費用由被告負擔十分之六，餘由原告負擔。
本判決第一項於原告以新臺幣捌拾肆萬元供擔保後得假執行；但
被告如以新臺幣貳佰伍拾參萬零伍佰壹拾捌元為原告預供擔保後
得免為假執行。
原告其餘假執行之聲請駁回。
    事實及理由
一、原告主張：
  (一)被告係成衣業者，平日駕駛車輛載送貨物，係以駕駛為其附
    隨業務，其於民國97年12月4日11時40分許，駕駛車牌號碼
    8K-1271號自用小客貨車，沿台北縣蘆洲市（現為新北市蘆
    洲區○○○路往中正路方向行駛，途經光明路與長樂路交岔
    路口時，被告本應注意其所行駛之道路即光明路屬支線道，
    長樂路則屬幹線道，且當時在該路口之光明路上之紅綠燈號
    誌係為閃光紅燈，用以警告沿光明路行駛之車輛，於行駛至
    該路口時，應讓長樂路之車輛優先通行，並應注意車前狀況
    ，隨時採取必要之安全措施，且當時天候佳，路面乾燥、無
    缺陷，道路無障礙物，視距良好，並無不能注意之情形，竟
    疏未注意及此，貿然駛入該路口；撞及原告騎乘車牌號碼
    QU5-892號輕型機車，原告因而人車倒地，造成其外傷性腦
    出血及腦腫，經緊急送往財團法人新光吳火獅紀念醫院（下
    稱新光醫院）救治，接受多次手術治療及復健後，仍呈語言
    能力部分受損、無法流暢表達意見之嚴重減損語言能力及難
    治之間歇性意識障礙等重傷害。
  (二)依本院刑事審理程序中，證人姜淑貞證述其與原告一同行駛
    於幹道（長樂路）上，當時燈號為閃黃燈；另證人黃瑞芳亦
    證稱被告行駛的支線（光明路）是閃紅燈，原告行駛的幹道
    （長樂路）是閃黃燈。而證人謝文宗證述本件車禍發生時，
    其轉頭過去看現場，當時長樂路與光明路是閃燈號誌。處理
    本件車禍的員警洪登隆所提之照片係案發當日12點30左右，
    並非事發當時稍早11點40分所拍攝，不知為何被告一直強調
    該路口（光明路）號誌為綠燈？
  (三)原告係換腎的病人，不會更不能喝酒，每月抽血值各器官均
    正常，是新光醫院抽血檢驗雖有酒精反應，但不能代表原告
    有喝酒。
  (四)原告因本件車禍於97年12月4日接受開顱手術，目前記憶力
    、語言能力及雙側輕度至中度感音性聽障智力測驗不及格。
    且原告自車禍發生迄今達20個月無法工作，日後是否仍有工
    作能力連主治醫生都無法回答。原告確係因被告之侵權行為
    而受有前揭傷害，爰請求賠償下列金額：
    1.醫療費用：原告因本件車禍就醫，共支出醫療費用新臺幣
      （下同）155,888元。
    2.看護費用：原告住院期間計支出看護費28,000元。另出院
      後，須有人在側照料原告1年6月個，均係由原告配偶在家
      照護原告，故請求看護費用1,080,000元【計算式：2,000
      元（每日）18個月】。
    3.薪資損失：原告發生本件車禍前，每月薪資所得20,500元
      ，自97年12月4日發生車禍迄今（計算至98年9月5日）仍
      無法工作，共計9個月，是原告受有184,500元之損害【計
      算式：20,500元9個月】。
    4.勞動能力之損失：原告因本件車禍受有前揭之損害，減少
      之勞動能力為50%，則每年減少收入123,000元，而原告係
      53年2月15日出生，自98年9月6日受傷後之翌日起計算，
      至年滿65歲勞基法強制退休年齡止（即118年2月14日），
      尚有19年5月（即19.42年）之勞動年限，依霍夫曼計算法
      扣除中間利息後，原告減少勞動能力所受之損失為
      1,699,692元【計算式：123,000元（每年減少之收入）
      13.603249（減少勞動能力19年之霍夫曼係數）+123,000
      元0.42年0.512821（霍夫曼係數：14.000000-
      00.603249）】。
    5.財產上損害賠償部分：原告因被告之侵權行為，受有前揭
      傷害，所受之痛苦不可言喻，為此，請求賠償非財產上損
      害1,000,000元。
  (五)為此，爰依民法第184條、第191條之2、第193條第1項及第
    195條第1項等規定請求被告賠償原告所受之損害等語。並聲
    明：1.被告應給付原告4,148,080元，及自起訴狀繕本送達
    於被告翌日起至清償日止，按週年利率5%計算之利息。2.原
    告願供擔保，請准宣告假執行。
二、被告則以：
  (一)本件車禍之發生，被告並無過失：本件車禍發生當時，被告
    於進入交岔路口前確已遵守交通號誌顯示為綠燈，並注意左
    右方暫無來車後，才開始通行，顯已盡注意義務，原告不得
    以被告車行方向，係屬閃黃燈支線道，即認被告疏於注意車
    前狀況。復依本院98年度交易字第508號刑事判決可知，被
    告之汽車進入交岔路口中心後，始遭原告之機車撞擊，被告
    駕車確比原告騎車更早進入該路口亦經該判決肯認，則被告
    確為已取得路權之前車，且撞及點係在被告駕駛之自小客車
    左側駕駛人座位處，更堪認被告於已取得優先路權且得先行
    狀況下，反遭原告撞及。本件事故之發生誠非被告之過失所
    致。況原告行經肇事現場時所見路口號誌為閃黃燈之警告號
    誌，仍未減速慢行，且又酒後駕車，原告之過失程度顯較被
    告為重乙節，業經前開判決認定明確，故被告對本件車禍之
    發生，應無過失，且對於損害之發生，亦已盡相當之注意，
    本件車禍係因原告本身酒駕、超速及未注意車前狀況所引起
    ，原告請求被告負損害賠償責任，應無理由。
  (二)原告因本件車禍之傷勢，並無證據證明已達重傷之程度：原
    告主張其受有語言能力部分受損、無法流暢表達意見之嚴重
    減損語能及難治之間歇性意識障等重傷害，惟原告所受之傷
    尚未達於重傷之程度，且本件刑事部分上訴至高等法院，該
    院對原告是否有達重傷乙節亦有所質疑。蓋刑法第10條之不
    治或難治之程度，係指終身不能恢復或難於治療而言，即便
    腦部外傷有意識混亂、腦傷後遺症、認知問題等皆不得逕認
    屬重傷害。而依本件一審刑事判決可知，原告於98年4月間
    雖有混亂及語言理解能力受損之情況，但同年10月21日時原
    告已可行走及言語，顯示其情況在逐漸回復當中，且縱原告
    確仍有語言混亂及情緒易怒之後遺症，惟並無醫院診斷證明
    認定此症狀無法回復，況情緒易怒或為原告天生之個性使然
    ，與本件原因事實並無因果關連。
  (三)原告所主張無法自理生活，需由其配偶照顧長達18個月部分
    ，及原告主張自車禍發生時起已9個月無法工作、且因本件
    車禍減少勞動力50%，期間自98年9月6日至118年2月14日之
    部分，圴未舉證以實其說。而被告為全家唯一經濟支柱，僅
    能從事服飾業維生，原告所要求之精神慰撫金1,000,000元
    ，已是被告全年之收入，本件車禍之發生，被告並無過失，
    縱認被告有過失，惟原告之過失程度尚較被告為重，故原告
    要求被告對伊所受之精神上痛苦負全部損害賠償之責，及看
    護費用1,108,000元、薪資損失1,884,192元、勞動能力損失
    1,699,692元之部分，並無所據。而原告另主張醫療費用中
    ，電話費108元、其他850元之部分，非屬必要費用，亦應刪
    除。
  (四)原告因本件車禍已領有強制汽車責任險理賠金168,000元，
    則其所請求之損害賠償金額，依強制汽車責任保險法應將上
    開金額扣除。而原告就本件車禍之發生，其過失尚較被告為
    重，是依民法第217條第1項規定，被告應負之賠償金額應予
    減少或免除等語置辯。並聲明：1.原告之訴及假執行聲請駁
    回。2.如受不利之判決，被告願供擔保，請准宣告免為假執
    行。
三、兩造不爭執之事實：
    97年12月4日11時40分許，被告駕駛8K-1271 號自用小客貨
    車與原告騎乘QU5-892號輕型機車，在新北市○○區○○路
    與長樂路交岔路口發生碰撞車禍，造成原告人車倒地受有頭
    部外傷併腦出血傷害之事實，已據兩造所不爭，並有本院刑
    事庭98年度交易字第508號卷影本、台灣板橋地方法院檢察
    署98年度偵字第1848號卷影本、臺灣高等法院99年度交上易
    字第145號確定判決、新光醫院乙種診斷證明書在卷足憑，
    堪信為真。
四、原告前揭主張被告過失傷害事實，被告抗辯伊並無過失，原
    告就車禍發生亦與有過失，且請求賠償金額不實、精神慰撫
    等金額過高等情。是以，本件爭點厥為：(1)被告就原告所受
    之傷害是否應負過失責任？原告是否亦與有過失？(2)原告得
    請求之損害賠償為何？茲分述如下：
五、被告就本件車禍原告所受之傷害應負過失責任，原告就車禍
    發生原因亦與有過失：
  (一)被告雖辯稱伊駕車通過上開交岔路口時係綠燈，係原告闖紅
    證云云，經查：證人姜淑貞於警詢時證稱：伊騎機車行經長
    樂路與光明路，看到閃黃燈，會停一下機車才會過馬路，那
    時伊是騎在道路右側，伊注意到伊機車左側有個婦人穿紅色
    外套（按指原告）直接就過路口，在路口約中心點地方與一
    輛箱型車發生車禍，伊確定當日長樂路口的號誌係閃黃燈等
    語（見外放98年度偵字第1848號偵查卷卷第15頁）；於原審
    復結稱：伊騎機車沿長樂路往蘆洲市區方向行經上開交岔路
    口時，長樂路方向之號誌是閃黃燈，而且該路口有工地圍籬
    ，看不到光明路之來車，所以伊曾減速，停頓一下，發現伊
    左手邊有壹台機車從伊後面衝過去，車禍就發生了等語（見
    外放98年度交易字第508號卷影本第77頁背面及第78頁背面
    ）。核與在該交岔路口建築工地工作之證人謝文宗、黃瑞芳
    於本院刑事庭審理時一致結稱其聽聞撞擊聲後，見上開交岔
    路口各方向之燈光號誌均為閃光燈號，證人黃瑞芳尚明確陳
    述光明路方向之號誌為閃光紅燈，長樂路為閃光黃燈（見同
    上刑事卷第76頁、第159頁背面至第160頁）等情相符。再參
    酌上開偵查卷內道路交通事故現場圖及現場照片所示康明珠
    騎乘之機車倒放在上開交岔路口中心處，血跡、衣物、散落
    物等沿光明路往中正路方向散佈等情（見98年度偵字第1848
    號卷第20頁），俱無不合，應可信實。此外，被告駕駛之上
    開自用小客貨車，係左側車身遭到撞擊，左側車身之拉門、
    後葉子板等部位板金凹陷，康明珠騎乘之機車，亦留有車前
    置物欄位移、破損，車頭前緣之外殼缺損等痕跡，有現場及
    車損相片在卷可憑（見98年度偵字第1848號卷第43頁、第45
    頁）。是綜合上開事證，足徵被告未遵守路口光明路上閃光
    紅燈之指示，本應禮讓行駛在幹道（長樂路）上之原告機車
    優先通行，卻搶越上開交岔路口，致與原告機車發生碰撞。
    而原告亦有未注意車前狀況及遵守長樂路上閃光黃燈之指示
    ，未減速接近，即貿然駛入上開交岔路口之過失，此亦由證
    人姜淑貞證稱因伊在上開路口曾減速停頓一下，但在其左後
    方行駛之原告卻從其後方超越直接駛入路口等情即明。
  (二)被告雖以事故後警方拍攝之現場相片可見上開交岔路口之燈
    號未閃爍，及到場處理系爭事故之警員證稱：上開交岔路口
    之號誌係正常運作等語，而辯稱上開交岔路口號誌運作正常
    云云。惟本件交通事故之現場及車損相片，有在場證人黃
    瑞芳所拍攝者，有證人即警員洪登隆所拍攝者，此外別無他
    人拍攝，已據證人洪登隆於本院刑事卷結證陳明（見本院刑
    事卷第171頁背面）。而證人黃瑞芳拍攝相片之時間係本件
    道路交通事故甫發生後，其拍攝之相片為本院審判卷原審卷
    第83頁及第87頁有打勾記號者2幀，此據其於本院刑事審理
    時結證辨識敘明（見本院刑事卷第75頁背面及第76頁），觀
    諸上揭於本件道路交通事故甫發生後由黃瑞芳拍攝之相片，
    長樂路行車方向之號誌為黃燈、光明路行車方向之號誌為紅
    燈，與其證述並無不符。證人警員洪登隆開始拍攝相片之時
    間，依其於刑事庭結證所述，係於其接獲勤務中心之通報，
    到達現場，對被告實施酒測後之12時35分許（見本院刑事卷
    第170頁背面），與本件道路交通事故發生之時間，相距幾
    近1小時，則其拍攝之相片，雖顯示長樂路行車方向之號誌
    曾亮紅燈、綠燈，光明路行車方向之號誌，紅、黃、綠三色
    燈號均曾亮起（見原審卷第83頁至第89頁），究非1小時前
    之燈號狀況。且證人洪登隆於本院刑事庭審理時固曾謂：伊
    於當天沒有調整上開路口號誌燈，到場其他同仁無人去碰號
    誌燈之開關等語（見本院刑事卷第170頁背面），但其猶證
    稱：伊是經由伊拍攝之相片，確認路口時相有在變化，所以
    判定是正常，至於現場情況因為現場很大，所以伊先查看當
    事人，並採集現場證據，沒有特別注意號誌是否正常。伊問
    被告發生時間點與伊抵達之時間，差距很久了，所以伊認為
    不應以伊抵達時所拍攝照片為準等語（見本院刑事卷第171
    頁）。足見證人洪登隆並未在本件道路交通事故現場確認上
    開交岔路口號誌之運作情形，而係嗣後由其所拍攝之相片始
    研判路口號誌運作正常。況上開交岔路口之號誌於本件道路
    交通事故發生前後，時而正常，時而未依時制計畫運行，呈
    閃光燈號狀，復據證人黃瑞芳、謝文宗、范佐柳等陳明（見
    本院刑事卷第75頁、第161頁、第162頁），核與臺北縣政府
    臺北縣政府交通局98年11月22日北交工字第0980932247號函
    及附件說明上開交岔路口之時制計畫設定為每日6至23時為
    普通二時相行車管制號誌運作，於每日23至6時為閃光運作
    （長樂路閃光黃燈，光明路閃光紅燈）；本局97年10月至98
    年2月號誌維修紀錄，本路口曾於12月11日接獲民眾通報，
    該路口號誌跳閃光，本局並於當日派員修復等語（見本院刑
    事卷第60頁至第61頁），亦足見該交岔路口號誌前亦確有未
    依時制計劃運作而有號誌跳閃光經修理之事實相合，自難謂
    稱上開證人指稱車禍發生時該路口號誌係閃光運作等語係不
    實。從而被告辯稱上開交岔路口號誌運作正常，伊行駛時其
    方向係綠燈，而非閃光紅燈云云，自非可採。
  (三)按汽車行駛至交岔路口，其行進、轉彎，應遵守燈光號誌或
    交通指揮人員之指揮；又閃光黃燈表示「警告」，車輛應減
    速接近，注意安全，小心通過。閃光紅燈表示「停車再開」
    ，車輛應減速接近，先停止於交岔路口前，讓幹道車優先通
    行後認為安全時，方得續行，道路交通安全規則第102條第1
    項第1款，道路交通標誌標線號誌設置規則第211條分別定有
    明文。本件道路交通事故發生時，上開交岔路口之號誌，雖
    與原定時制計畫運行不同，然尚有與其幹支線區分相符之閃
    光號誌運作，尚非因故障而無號誌，汽車駕駛人行經上開交
    岔路口，仍應遵守閃光號誌之指示行駛。本件被告既考領有
    駕駛執照，行駛至上開交岔路口時為閃光紅燈號誌，本應注
    意依規定應先停止於交岔路口前，讓幹道車優先通行，卻疏
    未注意禮讓幹道原告機車優先通行，即冒然搶先駛入交岔路
    口，而當時天候晴、日間自然光線、路面鋪裝柏油、乾燥、
    無缺陷，無障礙物，視距良好，有道路交通事故調查報告表
    存卷可考（見98年度偵字第1848號卷第21頁），並無不能注
    意之情事，其應注意能注意而未注意，自有過失甚明。而原
    告行駛時見閃光黃燈，未減速接近，注意安全，小心通過，
    即超越在交岔路口前方依規定減速之證人姜淑貞機車，而冒
    然駛入路口，致與被告車輛左側車身發生碰撞倒地，就本件
    車禍發生原因，原告顯亦與有過失甚明。從而本件被告之駕
    駛過失行為與被害人所受傷害間，自屬有相當因果關係，灼
    然至明。
  (四)復查被害人康明珠送醫急救後，其血液檢出酒精濃度40.19
    mg/dl一節，雖有新光醫院生化檢查報告單附卷可稽，惟新
    光醫院所使用之抽血檢查為「酵素生化分析」方法，有該院
    覆函可憑（本院卷二第152頁）。而本件經送請法務部法醫
    研究所鑑定結果，已覆稱：『一、依法律及學理上之認定仍
    以「頂空氣相層析儀」為認定血中酒精檢驗較不易受血中酵
    素與檢驗因素產生之偽陽性反應之儀器。二、法醫學上因細
    菌發酵引起血中糖份轉化為酒精（乙醇）反應，故一般認定
    血中乙醇濃度以50mg/dl以上方可能排除死後變化、檢體環
    境（細菌污染、包括敗血症即菌血症：細菌存在血中之病症
    等影響）。三、一般醫院若採用「頂空氣相層析儀」方法，
    則不受受傷後可引起之酵素異常如Ｌactate，ＬＤＨ之影響
    。四、本案考慮之因素似為兩類：(一)受傷後組織器官之損傷
    造成酵素異常反應，若酒精濃度方法非使用「頂空氣相層析
    儀」分析方法，則容易產生「偽陽性」之結果。(二)受傷後若
    併有敗血症（一般為病情之後期），或因檢體污染之可能，
    則細菌發酵僅可能產生微量（50mg/dl以下）之酒精反應。
    五、綜合研判：(一)依新光醫院生化血清科之檢驗報告測得血
    中乙醇酒精40.19mg/dl，似為酵素生化分析所得之數據。較
    無證據能力及證明力，即易受檢測方法與傷者生化反應之影
    響而有較大之誤差值。(二)一般血中乙醇濃度數值未踰越
    50mg/dl，較不易採信為生前有明顯喝酒（等同未超過呼氣
    酒精濃度0.25mg/Ｌ濃度）之可能性。』有法醫研究所（99
    ）醫文字第0991103929號鑑定書可按（本院卷二第91頁）。
    而本件原告所受頭部外傷併腦出血傷害，並經新光醫院進行
    開顱手術，傷勢嚴重，其學理上既有可能因受傷後組織器官
    之損傷造成酵素異常反應，而引起血中糖份轉化為酒精（乙
    醇）反應，如非使用「頂空氣相層析儀」分析方法，則容易
    產生「偽陽性」之結果。而新光醫院所使用之檢查方法為「
    酵素生化分析」，並非「頂空氣相層析儀」分析方法，已如
    前述，既有「偽陽性」之結果可能，且其數值僅40.19mg/dl
    微量而未逾50mg/dl，自不足認原告於本件車禍發生時係酒
    後駕車，被告所辯尚不足採。
六、按「因故意或過失，不法侵害他人之權利者，負損害賠償責
    任。」、「不法侵害他人之身體或健康者，對於被害人因此
    喪失或減少勞動能力或增加生活上之需要時，應負損害賠償
    責任。」、「不法侵害他人之身體、健康、名譽、自由、信
    用、隱私、貞操，或不法侵害其他人格法益而情節重大者，
    被害人雖非財產上之損害，亦得請求賠償相當之金額。」、
    「負損害賠償責任者，除法律另有規定或契約另有訂定外，
    應回復他方損害發生前之原狀。因回復原狀而應給付金錢者
    ，自損害發生時起，加給利息。第1項情形，債權人得請求
    支付回復原狀所必要之費用，以代回復原狀。」民法第184
    條第1項前段、第193條第1項、第195條第1項前段、第213條
    分別定有明文。本件被告因駕駛過失行為不法侵害原告之身
    體健康，則揆之前開說明，被告自應負賠償責任。茲就原告
    據以請求賠償之項目及金額審酌如下：
  (一)醫療費用153,863元部分：
    原告主張因上開傷害在新光醫院醫院手術治療，計支出醫藥
    費153,863元，已據原告提出被告所不爭之該院醫療費用收
    據1件影本為證，惟其中電話費108元及其他850元部分，尚
    不能認係與醫療有關，其餘152,905元（153,00000000000
    ＝152905）核均屬必要之醫療費用，是上開醫療費用152,90
    5元部分應予准許，超過部分不能准許。
  (二)看護費用1,108,000元部分：原告主張其頭部外傷手術住院
    期間，計支出看護費用28,000元之事實，已據原告提出皖美
    照顧服務員繳費證明單3紙為憑，並為被告所不爭，足認實
    在，自應准許。另原告主張其出院後因須有人在側照料，期
    間約需1年6月，而由原告配偶在家照謢原告，以每日2,000
    元計，因而請求賠償1,080,000元等情。經查本院經函詢新
    光醫院結果「病患康明珠於97年12月4日因頭部外傷併腦出
    血及腦腫，經開顱手術治療，於98年1月12日出院，出院後
    持續於門診追蹤治療。唯自出院後仍有時會有意識混亂之情
    況發生，故需人看護，至於需多久時間，實難判定」（見該
    院99年10月7日（99）新醫醫字第1618號函附之病歷摘要記
    錄紙，本院卷一第195頁），是原告於98年1月12日出院後既
    仍有時會有意識混亂之情況發生，則為其人身安全計，自需
    有專人看護之必要，而原告出院後迄99年10月7日新光醫院
    函覆之日已歷1年8月，而仍有上開意識混亂情形，則原告請
    求1年6月之看護期間費用，自屬可採。復按「親屬間之看護
    ，縱因出於親情而未支付該費用，然其所付出之勞力，顯非
    不能以金錢為評價，此種基於身分關係之恩惠，自不能加惠
    於加害人，而應比照一般看護情形，認被害人受有相當看護
    費之損害，命加害人賠償，始符民法第193條第1項所定『增
    加生活上需要』之意旨」（最高法院89台上字第1749號判決
    要旨參照）。是原告主張其未聘僱看護而由配偶代為看護，
    原告得請求該看護費用損害，自屬有據。則本院參酌一般市
    場看護行情及國民生活經濟發展情形，認原告主張其一日
    24小時看護費用為2,000元，應屬可採。是原告得請求之1年
    6個月之看護費損害應為1,080,000元【2,000×30×18＝
    1,080,000】元。從而原告本件得請求之看護費用總計為1,
    108,000元【1,080,000＋28,000＝1,108,000】
  (三)勞動能力之損失1,884,192元部分：
  (1)原告主張其於本件事故發生時，任職於訴外人蔡莫潤經營之
    永和豆漿店，擔任內勤工作，每月薪資為20,500元，已據原
    告於起訴時提出在職證明書一紙為憑。而原告發生車禍時年
    僅44歲，仍屬壯年而有相當勞動動力，雖曾換腎，但並非全
    無工作能力，則其係高中畢業（見本院卷一第26頁）之能力
    ，依通常情形擔任一般內勤工作及現今社會通常薪資標準，
    被告主張其通常勞動能力每月薪資收入為20,500元，自屬有
    據。被告原對原告上開每月通常勞動能力薪資為20,500元之
    事實並不爭執，而僅抗辯其所受傷害並未達於9個月不能外
    出工作及有何勞動能力減少50%情形（見被告99年7月1日答
    辯狀，本院卷一73頁），其嗣後始於100年1月31日具狀否認
    上開在職證明書之真正，自屬有違適時促進訴訟之義務，本
    院自不予審酌。而原告因本件車禍頭部外傷併腦出血及腦腫
    ，經開顱手術治療，於98年1月12日出院，出院後持續於門
    診追蹤治療，且出院後仍有時會有意識混亂之情況發生，而
    需人看護，已如前述。而「原告因腦傷引起之記憶及語言能
    力部分受損，經一年多治療，已趨穩定。但應符合勞工保險
    失能之2-4，但所減少之勞動能力實難判定。」亦有前揭該
    院99年10月7日（99）新醫醫字第1618號函附之病歷摘要記
    錄紙可按，則依其原告出院後其腦傷仍有時會有意識混亂之
    情況發生，而需人看護，且所引起之記憶及語言能力部分受
    損，經一年多治療後始趨穩定，顯然原告於該一年餘治療期
    間並不能從事工作，從而原告主張受有自97年12月4日系爭
    車禍發生起至98年9月5日止受有9個月不能工作之薪資損失
    184,500元（20500×9＝184500），自屬可採。
  (2)查原告所受上腦部傷害，係屬勞工保險失能給付標準附表
    第2-4項中樞神經系統機能遺存顯著失能，終身僅能從事輕
    便工作之事實，已據新光醫院鑑定函覆如前。而依原告提出
    之新光醫院99年11月8日勞工保險失能診斷書，雖載明原告
    可自力行走、起臥正常、自行進食及言語狀態正常，惟其工
    作能力為終身無工作能力，失能評估為輕度失能，無法執行
    之前所有活動，但能照料自己的事情不須協助（見本院卷二
    第82頁、128頁），是被告以原告已可行走及言語，而抗辯
    其並未有勞動能力減損云云，自不足採。至勞工保險局就原
    告申請勞工失能給付案雖認原告僅係符合勞工保險失能給付
    標準附表第2-5項第13等級（本院卷二第165頁），惟此乃勞
    工保險行政機關就勞工保險失能給付事項所為保險賠付之行
    政處分認定，且與新光醫院鑑定意見不同，自不足以拘束本
    院，併予敘明。復按原告依勞工保險失能給付標準附表既屬
    第2-4項中樞神經系統機能遺存顯著失能，終身僅能從事輕
    便工作，其失能等級為第7級，所喪失勞動能力程度比例為
    69.21%（本院卷第156頁、第158頁），則原告僅主張喪失勞
    動能力比例為50%，每年減少勞動能力損失為123,000元（
    20500×12×5/10＝123000），自屬可採。而原告係53年2月
    15日出生，原告主張自98年9月6日起至年滿65歲強制退休之
    日即118年2月15日，尚有19年5月即19.42 年（小數點後2位
    ，四捨五入），依霍夫曼計算法扣除中間利息後，原告得請
    求一次給付之減少勞動能力損失為1,699,692元【計算式：
    ｛123000×13.603249（19年霍夫曼係數）＝0000000｝＋｛
    123000×0.512821（第20年霍夫曼係數14.116070-第19年霍
    夫曼係數13.603249＝0.512821）×0.42年＝26492｝＝
    0000000，元以下四捨五入】。
  (3)從而，原告得請求勞動能力喪失及減少之損失為1,884,192
    元（1,699,692＋184,500＝1,884,192），應予准許。
  (四)精神慰撫金100萬元部分：本件車禍造成原告受有上開頭部
    外傷併腦出血及腦腫，經開顱手術治療，仍時會有意識混亂
    並引起記憶及語言能力部分受損，經一年餘治療，始趨穩定
    ，並遺有中樞神經系統機能遺存顯著失能，終身僅能從事輕
    便工作之傷害，對其生理、人格及心理勢將造成相當之精神
    上痛苦，而原告為高中畢業，擔任永和豆漿店內勤工作，每
    月薪資為20,500元，名下並無不動產。另被告則係國中畢業
    ，獨資經營玉成服裝社，資本額達500萬元，97年營利所得
    及薪資所得達969,482元，名下並有台北市南港房地一幢，
    並有本院依職權調取之兩造稅務電子閘門財產所得調件明細
    表各1件可按，本院審酌兩造當事人之身份、地位、資力、
    經濟狀況及兩造過失、侵害程度、原告所受傷害非輕等一切
    情狀，認原告請求100萬元慰撫金，尚屬過高，應予酌減為
    70萬元始為適當，超過部分尚不能准許。
  (五)綜上所述，本件原告所受之損害金額計為醫療費用152,905
    元、看護費用1,108,000 元、勞動能力損失1,884,192元、
    精神慰撫金700,000元，合計為3,845,097元。
七、按損害之發生或擴大，被害人與有過失者，法院得減輕賠償
    金額或免除之，民法第217條第1項定有明文。經查本件原告
    就本件事故發生亦與有過失，已如前述，則本院審酌上開事
    故發生原因及經過，認本件侵權行為過失原因比例，被告應
    負擔十分之七，原告應負擔十分之三比例。本院自得依上開
    規定，依過失相抵法則，減輕被告之賠償金額。經審酌兩造
    構成事故原因之輕重結果、過失程度，認原告就本件事故損
    害之發生，應負十分之七過失責任（即應酌減被告至70% 之
    責任），故被告應賠償原告之金額為2,691,568元（
    3,845,097×70%= 2,691,568，元以下四捨五入）。又本件
    原告受有強制汽車責任保險之理賠給付161,050元，有新光
    文物保險股份有限公司函1件可按，並已為兩造所不爭（本
    院卷一第165頁、第169頁），則本件依強制汽車責任保險法
    第32條規定，應扣抵該強制汽車責任保險給付視為被保險人
    （即被告）損害賠償金額之一部，從而原告得請求損害賠償
    金額應為2,530,518元（2,691,568－161,050＝2,530,518）
    。
八、從而，原告依侵權行為損害賠償之法律關係，請求被告給付
    2,530,518元及自起訴狀繕本送達被告之翌日即98年9月15
    日（送達證書附於98年度交附民字第254號卷第12頁）起至
    清償日止按週年利率百分之五計算之法定遲延利息，為有理
    由，應予准許。逾此部分之請求，為無理由，應予駁回。
九、本件判決事證基礎已臻明確，兩造其餘攻擊、防禦方法及所
    援用證據，經本院審酌後，認對於判決結果均無影響，爰不
    再一一論述，併此指明。
十、兩造均陳明願供擔保請准宣告假執行或免為假執行，就原告
    勝訴部分，核無不合，爰分別酌定相當金額均准許之。至原
    告其餘假執行之聲請則因敗訴而失所依附，應併予駁回。
十一、據上論結，本件原告之訴一部為有理由，一部為無理由，並
    依民事訴訟法第79條、第390條第2項、第392條第2項，判決
    如主文。
中    華    民    國    100    年    4    月    28    日
                  民事第二庭  法  官  朱耀平
以上正本，係照原本作成。
如對本判決上訴，須於判決送達後20日內向本院提出上訴狀。如
委任律師提起上訴者，應一併繳納上訴審裁判費。
中    華    民    國    100    年    4    月    28    日
                              書記官  林珊慧